臺灣屏東地方法院刑事判決　　　　　　 95年度交訴字第108號
公　訴　人　臺灣屏東地方法院檢察署檢察官
被　　　告　乙○○
上列被告因過失致死等案件，經檢察官提起公訴（95年度偵字第
3905號），被告於準備程序中為有罪陳述，經本院合議庭裁定由
受命法官獨任進行簡式審判程序，並判決如下：
    主  文
乙○○服用酒類，不能安全駕駛動力交通工具而駕駛，處有期徒
刑貳月。又因過失致人於死，處有期徒刑捌月。應執行有期徒刑
玖月，緩刑年。
    事  實
一、乙○○於民國95年6 月16日凌晨1 時至3 時許期間，在屏東
    市直覺PUB 飲用稀釋後之高梁酒2 杯後，明知已達不能安全
    駕駛動力交通工具之程度，竟仍於同日4 時許駕駛車牌號碼
    MU2-901 號重型機車，沿屏東縣內埔鄉○○村○○路由西往
    東方向行駛，欲返回其位於屏東縣內埔鄉埤頭巷13號租屋處
    。嗣於同日4 時30分許，途經屏東縣內埔鄉豐田村台一線40
    6.5 公里南下車道時，原應注意汽車駕駛人飲用酒類後其吐
    氣所含酒精濃度超過每公升0.25毫克者，不得駕車；又行駛
    時，駕駛人應注意車前狀況，並隨時採取必要之安全措施，
    而依當時天候晴、夜間無照明、柏油路面乾燥無缺陷及障礙
    物、視距良好等路況，並無不能注意之情形，竟因酒後駕駛
    反應能力降低，又疏未注意車前狀況，致未發現同向同車道
    前方適有丙○○駕駛未懸掛車牌，引擎號碼KD51431 號重型
    機車行駛在前，而自後追撞丙○○所駕駛之重型機車，造成
    丙○○人、車倒地受傷，經送醫急救後，仍於同年6 月27日
    中午，因車禍致股骨骨折併橈骨骨折併多處裂傷併胃腸急性
    出血併敗血症不治死亡。又乙○○肇事後，為據報前往醫院
    處理之警員於當日6 時47分許對其施以呼氣酒精濃度測試，
    測得其呼氣所含酒精濃度為每公升0.45毫克。
二、案經丙○○之女楊梅春訴由屏東縣警察局內埔分局報請臺灣
    屏東地方法院檢察署檢察官相驗後偵查起訴。
    理  由
一、本件被告乙○○所為係犯死刑、無期徒刑、最輕本刑為3 年
    以上有期徒刑以外之罪，其於本院審判程序中就被訴事實為
    有罪之陳述，經法官告知簡式審判程序之旨，並聽取公訴人
    、被告之意見後，本院合議庭依刑事訴訟法第273 條之1第1
    項規定，裁定由受命法官獨任進行審判程序，另依同法第27
    3 條之2 、第159 條第2 項之規定，不適用傳聞法則有關限
    制證據能力之相關規定，合先敘明。
二、訊據被告乙○○對於前揭酒後駕車肇事之犯罪事實於警詢、
    偵查及本院審理時坦承不諱，核與被害人家屬楊梅春之指訴
    大致相符（見相驗卷第9-11頁），並有交通事故現場圖、道
    路交通事故調查報告表(一)(二)、被告酒精濃度測定紀錄表各1
    份及現場照片24幀附卷可稽（見警卷第2-4 、19、31-42 頁
    ）；而被害人丙○○因本件車禍受有右橈骨遠端粉碎開放性
    骨折併脫臼、左近端股骨骨折、雙足背部大撕裂傷及左膝、
    左前臂臉部擦傷等傷害，經送醫救治仍因股骨骨折併橈骨骨
    折併多處裂傷併胃腸急性出血併敗血症不治死亡之事實，亦
    經檢察官督同法醫師相驗明確，製有相驗筆錄、相驗屍體證
    明書、驗斷書等件及國仁醫院診斷證明書2 紙在卷可憑（見
    相驗卷第20、28、53-61 頁），堪認屬實。
  (一)按酒精對人體所生影響，於吐氣中酒精濃度達每公升0.25毫
    克時，即已輕微中毒，而有輕度協調功能降低，是依道路交
    通安全規則第114 條第2 款規定，汽車駕駛人飲酒後，吐氣
    中所含酒精濃度逾每公升0.25毫克者，即不得駕車；若進而
    其濃度達每公升0.55毫克、0.75毫克、0.85毫克以上者，肇
    事率猶分別達到一般正常人10倍、25倍、50倍之譜，此觀臺
    灣高等法院88年10月26日院賓文廉字第13407 號致所屬各
    級法院函檢附法務部88年10月1 日法檢字第3641號函暨附
    件研究報告及中央警察大學蔡中志教授製作之「酒精濃度與
    肇事率之關係表」自明。再按食後飲酒其呼氣酒精代謝率為
    每小時每公升0.050 至0.114 毫克，平均為每公升0.075 毫
    克，此有內政部警政署刑事警察局89年12月21日（89）刑鑑
    字第198913號函附卷可稽。查被告於前開肇事送醫後，於當
    日6 時47分許經測得呼氣酒精濃度為每公升0.45毫克，有酒
    精濃度測定紀錄表1 紙存卷可稽（見警卷第20頁），又被告
    自承於95年6 月16日凌晨飲酒後，於當日凌晨4 時許騎車上
    路，則距其接受呼氣酒精濃度測定時間已間隔逾2.5 小時，
    則換算被告於駕車彼時之呼氣酒精濃度約為每公升0.6375亳
    克，則其肇事率已為一般人之10倍以上，危險極高。
  (二)再按汽車駕駛人飲用酒類或其他類似物後其吐氣所含酒精濃
    度超過每公升0.25毫克或血液中酒精濃度超過百分之0.05以
    上者，不得駕車；又汽車行駛時，駕駛人應注意車前狀況，
    並得隨時採取必要之安全措施，道路交通安全規則第114 條
    第2 款、第94條第3 項分別定有明文。被告既考領有駕駛執
    照，自不能諉為不知有上述道路交通安全規定。而依道路交
    通事故調查報告表顯示，本件肇事時之天候晴、夜間無照明
    、柏油路面乾燥、路面無缺陷及障礙物，視距良好，依被告
    之智識能力尚無不能注意之情事，詎被告竟追撞同向行駛於
    前方由丙○○駕駛之無牌重機車，亦顯見被告當時駕駛能力
    及應變能力顯與一般正常人迥異，其當時之駕駛行為已達不
    能安全駕駛之程度，且復未注意車前狀況，而肇致本件車禍
    發生，被告有過失責任，應可認定，此觀本院卷存臺灣高屏
    澎區車輛行事事故鑑定委員會95年10月13日高屏澎鑑字第95
    0885號鑑定意見書，亦同此意見。被告之過失行為係造成被
    害人丙○○死亡之原因，是被告之過失行為與被害人丙○○
    之死亡結果間，具有相當因果關係亦無疑義。本件事證明確
    ，被告公共危險、過失致死之犯行堪以認定。
三、按行為後法律有變更者，適用行為時之法律，但行為後之法
    律有利於行為人者，適用最有利於行為人之法律，修正後刑
    法第2 條第1 項定有明文。再按本次法律變更，比較時應就
    罪刑有關之共犯、未遂犯、想像競合犯、牽連犯、連續犯、
    結合犯，以及累犯加重、自首減輕暨其他法定加減原因（如
    身分加減）與加減例等一切情形，綜其全部罪刑之結果而為
    比較（最高法院95年5 月23日95年度第8 次刑庭會議決議參
    照）。查本件被告行為後，有關論罪科刑所適用之刑法業於
    94年2 月2 日修正公布，95年7 月1 日起施行，而有下列變
    更，茲分述如下：
  (一)被告行為時之刑法第185 條之3 之法定刑為「1 年以下有期
    徒、拘役或3 萬元以下罰金。」。又依被告行為時之刑法第
    33條第5 款規定：罰金為1 元以上。是被告行為時罰金刑部
    分，經折算為新臺幣後，為新臺幣3 元以上9 萬元以下。而
    95年7 月1 日施行之刑法第33條第5 款規定：罰金為新臺幣
    1 千元以上。另刑法施行法第1 條之1 規定：中華民國94年
    1 月7 日刑法修正施行後，刑法分則編所定罰金之貨幣單位
    為新臺幣。94年1 月7 日刑法修正時，刑法分則編未修正之
    條文有定有罰金者，自94年1 月7 日刑法修正施行後，就其
    所定數額提高為30倍。但72年6 月26日至94年1 月7 日新增
    或修正之條文，就其所定數額提高為3 倍。查，刑法第185
    條之3 係於88年4 月21日修正，是依上開規定，罰金部分應
    提高為3 倍。因此，刑法第185 條之3 之罰金刑部分為新臺
    幣1 千元以上9 萬元以下。經比較新、舊法之結果，被告行
    為時之舊法對其較為有利。
  (二)被告行為時之刑法第276 條第1 項之法定刑為「2 年以下有
    期徒刑、拘役或2 千元以下罰金」，又依罰金罰鍰提高標準
    條例第1 條前段規定、提高10倍，及依修正前刑法第33條第
    5 款規定「罰金：銀元1 元以上」，是該罪之罰金刑部分經
    提高並折算為新臺幣後，最高可罰新臺幣6 萬元，最低則均
    為新臺幣3 元。至被告行為後公布施行之刑法施行法第1 條
    之1 規定：「中華民國94年1 月7 日刑法修正施行後，刑法
    分則編所定罰金之貨幣單位為新臺幣。94年1 月7 日刑法修
    法時，刑法分則編未修正之條文定有罰金者，自94年1 月7
    日刑法修正施行後，就其所定數額提高為30倍。但72年6 月
    26日至94年1 月7 日新增或修正之條文，就其所定數額提高
    為3 倍」。加以刑法第33條關於罰金數額之規定，由銀元1
    元以上，修正為新臺幣1 千元以上，以百元計算。其修正結
    果，該罪法定刑之罰金刑最高額部分數額雖與修正前相同，
    惟最低額部分則已提高為新臺幣1 千元，經比較新、舊法之
    結果，應以被告行為時之舊法對其較為有利。
  (三)綜上綜合比較結果，本件應適用修正前刑法相關規定對被告
    較為有利。
四、核被告乙○○所為，係犯修正前刑法第185 條之3 之公共危
    險罪及同法第276 條第1 項之過失致死罪。又被告酒醉駕車
    ，因而致人於死，依法應負刑事責任，應依道路交通管理處
    罰條例第86條第1 項規定加重其刑。其所犯前開2 罪間，犯
    意各別、行為互殊，應予分論併罰。爰審酌被告酒醉後駕車
    ，無視於其他車輛及路人之公共安全致生事故，酒後測得換
    算其行車時之呼氣酒精濃度約為每公升0.6375亳克，惟兼衡
    其犯後坦承犯行，深具悔意，且係初次違犯，並無前科，有
    臺灣高等法院前案紀錄表1 紙在卷可參，素行良好，並業與
    被害人丙○○家屬達成和解，取得諒解（有和解筆錄1 份在
    卷可憑）等一切情狀，分別量處如主文所示之刑。又修正前
    刑法第51條第5 款規定：「宣告多數有期徒刑者，於各刑中
    之最長期以上，各刑合併之刑期以下，定其刑期。但不得逾
    20 年 」，而依修正後之刑法第51條第5 款之規定：「宣告
    多數有期徒刑者，於各刑中之最長期以上，各刑合併之刑期
    以下，定其刑期。但不得逾30年」。比較結果，修正後刑法
    並非較有利於被告，應依刑法第2 條第1 項前段規定，適用
    行為時法律即修正前刑法第51條第5 款規定，定其應執行之
    刑。又被告前未曾受有期徒刑以上刑之宣告，有前開臺灣高
    等法院被告前案紀錄表1 份附卷可稽，行為時年僅22歲，現
    仍就讀高鳳技術學院3 年級（有學生證影本附卷可參），係
    在學學生，犯後坦承犯行，態度誠懇，並已與被害人家屬達
    成和解，獲得宥恕，本院審酌上情，認其一時失慮而罹刑典
    ，經此偵審程序及刑之宣告後，當能知所警惕，信無再犯之
    虞，
    本件所宣告之刑以暫不執行為適當，爰依95年7 月1 日修正
    施行之刑法第74條第1 項第1 款之規定宣告緩刑3 年，以啟
    自新（被告行為時雖在刑法修正實施前，但刑法修正後，緩
    刑之宣告，應適用修正後刑法第74條之規定，最高法院95年
    第8 次刑庭會議決議參照）。
五、據上論斷，應依刑事訴訟法第273 條之1 第1 項、第299 條
    第1 項前段，道路交通管理處罰條例第86條第1 項，刑法第
    2 條第1 項前段、修正前刑法第185 條之3 、第276 條第1
    項、第51條第5 款、刑法第74條第1 項第1 款，罰金罰鍰提
    高標準條例第1 條，判決如主文。
本案經檢察官甲○○到庭執行職務。
中　　華　　民　　國　　96　　年　　2 　　月　　7 　　日
                    交通法庭    法  官  林雅莉
以上正本證明與原本無異。
如不服本判決應於收受本判決送達後10日內向本院提出上訴書狀
，其未敘述上訴理由者，並得於提起上訴後10日內向本院補提理
由書狀（均須按他造當事人之人數附繕本）「切勿逕送上級法院
」
中　　華　　民　　國　　96　　年　　2 　　月　　7 　　日
                                書記官  黃佳惠
附錄本判決論罪科刑法條全文
刑法第185條之3
服用毒品、麻醉藥品、酒類或其他相類之物，不能安全駕駛動力
交通工具而駕駛者，處1 年以下有期徒刑、拘役或3 萬元以下罰
金。
刑法第276條第1項
因過失致人於死者，處 2 年以下有期徒刑、拘役或 2 千元以下
罰金。
